【裁判字號】    95,矚訴,2
【裁判日期】    950309
【裁判案由】    貪污治罪條例等
【裁判全文】
臺灣高雄地方法院刑事裁定               95年度矚訴字第2號
聲   請   人  乙○○
即   被   告
                       (
聲   請   人  郭家駿律師
即選任辯護人  林石猛律師
              楊申田律師
上列被告因貪污治罪條例等案件（95年度矚訴字第2 號），聲請
人郭家駿律師以被告辯護人之資格於民國95年2 月24日具狀聲請
具保停止羈押，及聲請人乙○○、林石猛律師分別以被告本人及
辯護人之資格，於95年3 月3 日當庭聲請具保停止羈押，本院裁
定如下：
    主  文
聲請駁回。
    理  由
一、聲請意旨略以：(一)、被告之燕巢鄉長職務係於95年3 月1 日
    進行交接，被告依法應將任內工作完成，並將未完成之工作
    及執行情形交代新任鄉長，以利鄉公所業務順利銜接推展，
    又被告係昇燕精密工業股份有限公司、錩燕金屬工業股份有
    限公司、旗欣股份有限公司之股東及實際負責人，故被告在
    國內之投資金額龐大，不可能放棄國內一切事業逃亡海外，
    且上開3 家公司均賴被告早日交保以維持營運，被告應無逃
    亡之虞。(二)、檢察官於偵查中以共犯甲○○業已坦承犯行，
    惟被告仍矢口否認，故亟待查明相關犯罪事實，為免串證及
    湮滅證據，且甲○○已轉為證人並撤銷羈押在外，為免遭威
    脅而改變供詞，被告不宜交保釋放，故原羈押之原因尚未消
    滅而向鈞院聲請延長羈押，惟鈞院竟自行變更羈押原因，而
    以未經具結之秘密證人A109之證詞為由而裁定延長羈押，該
    偵查中延長羈押之裁定自有訴外裁判之違法，爰請求准予交
    保候傳或撤銷羈押等語。
二、按羈押之被告，所犯最重本刑為3 年以下有期徒刑、拘役或
    專科罰金之罪者，或係懷胎5 月以上或生產後2 月未滿者，
    或現罹疾病，非保外治療顯難痊癒者，如經具保聲請停止羈
    押，不得駁回，刑事訴訟法第114 條定有明文。
三、本件被告乙○○因涉犯貪污治罪條例等案件，經檢察官提起
    公訴，本院訊問後，以被告所涉犯係最輕本刑5 年以上有期
    徒刑之罪，非予羈押顯難進行追訴、審判，經本院依刑事訴
    訟法第101 條第1 項第3 款規定，於95年1 月27日羈押在案
    。被告及其辯護人以前開事由聲請具保停止羈押。惟查：
  (一)、按刑事訴訟法第101 條第1 項所定「被告犯罪嫌疑重大」
      ，只須檢察官提出證據在形式上足以證明被告犯罪嫌疑已
      足，至於其證據能力及證明力如何，均為審判期日之調查
      事項，並非羈押審查時所應調查，亦即法院為羈押裁定時
      ，其本質上係屬為保全被告使刑事訴訟程序得以順利進行
      ，或為保全證據，或為擔保嗣後刑之執行程序，而對被告
      所實施剝奪其人身自由之強制處分，是法院審查是否准予
      羈押或延長羈押時，只須檢察官所提出之證據在形式上足
      以證明被告犯罪嫌疑重大，復有羈押之必要，即符合羈押
      之要件。本件被告被訴貪污案件，業經檢察官提起公訴，
      就被告犯罪事實及證據均已於起訴書中載明，本院於羈押
      審查時自得據此認定被告犯罪嫌疑重大，聲請人認應與共
      同被告甲○○及秘密證人對質，係屬公訴人所提證據之證
      明力判斷問題，依上述說明，並非羈押審查所應調查，先
      予敘明。
  (二)、羈押審查程序非對犯罪實體有無罪之終局判斷，且囿於裁
      定時程之急迫性，並無須適用嚴格證明程序，僅依自由證
      明程序即可，亦即法官於羈押審查時得不再訊問證人，僅
      依證人在司法警察調查中所為筆錄認定即可。而本院94年
      度偵聲字第742 號被告乙○○之延長羈押裁定，係依秘密
      證人A109於94年11月28日在法務部調查局高雄縣調查站所
      為證述，而為延長羈押理由所憑之證據，自無違誤。而證
      人於司法警察調查時之陳述本無具結之規定，聲請人以該
      證述未經具結，不得採為羈押理由之證據，自屬誤會。
  (三)、再本院於94年12月2 日延長羈押時，審判長已充分開示檢
      察官聲請延長羈押被告乙○○之理由為：「被告原羈押理
      由為刑事訴訟法第101 條所定之逃亡、串證及最重本刑5
      年以上有期徒刑之罪，延長羈押之理由為羈押原因尚未消
      滅，仍有繼續羈押之必要，本件業有共犯甲○○供證在卷
      ，惟被告等3 人均矢口否認，亟待查明相關事證，為免串
      證及湮滅證據，不宜交保釋放，且另有檢舉函尚有5 名證
      人尚待調查」等語，此業經本院依職權調閱該次庭訊錄音
      查閱無誤，有勘驗筆錄可憑，聲請意旨認本院未依法開示
      羈押理由，尚屬無據。
  (四)、本件被告所涉犯貪污治罪條例第4 條第1 項第5 款之違背
      職務收賄罪嫌，係最輕本刑5 年以上有期徒刑之罪，而本
      件涉案被告人數共有11人，相關工程復高達30件，案情繁
      雜，同案共犯彼此所為供述亦均不相符，且同案共犯丙○
      ○於本院進行準備程序時復未到庭，本案犯罪細節及犯罪
      事實之全貌均未明朗，被告非予以羈押，顯難確保日後追
      訴、審判進行之順利，再者，被告所涉犯為貪污案件，對
      社會法益侵害甚大，危害甚鉅，故衡諸比例原則，並為擔
      保被告乙○○供述之純潔性而免於受其他因素干擾，及保
      全日後刑事訴訟程序得以順利進行，被告自有羈押之必要
      。
  (五)、聲請人另以被告之鄉長任期屆滿，為交接順利及鄉民福祉
      ，且被告於國內之投資龐大，並無逃亡之虞而請求具保，
      惟其鄉長任期尚非本院審酌是否准許具保停止羈押考量之
      因素，且本件係以被告所涉犯為最輕本刑5 年以上有期徒
      刑之罪，並有羈押之必要而裁定予以羈押，羈押理由並未
      包括有事實足認被告有逃亡之虞，是聲請人據此聲請具保
      停止羈押，亦屬無據。
  (六)、此外，本件復查無刑事訴訟法第114 條第1 至第3 款之事
      由，本件羈押理由仍然存在，且無法因具保而得使之消滅
      ，聲請人請求具保停止羈押或撤銷羈押，自不能准許。
三、依刑事訴訟法第220 條，裁定如主文。
中    華    民    國    95    年    3     月    9     日
                     刑事第十四庭
                           審判長法  官  蔡  廣  昇
                                 法  官  紀  凱  峰
                                 法  官  謝  雨  真
以上正本證明與原本無異。
如不服本裁定，應於送達後5日內，向本院提出抗告狀。
中    華    民    國    95    年    3     月    9     日
                                書記官  許  麗  珠


司法院資訊處製作；財團法人民間司法改革基金會備份。
